【裁判字號】    99,上訴,1715
【裁判日期】    990526
【裁判案由】    詐欺
【裁判全文】
臺灣高等法院刑事判決                99年度上訴字第1715號
上  訴  人
即  被  告  甲○○
選任辯護人  扶助律師陳奕澄
上列上訴人因詐欺案件，不服臺灣士林地方法院99年度審訴字第
86號，中華民國99年3月26日第一審判決（起訴案號：臺灣士林
地方法院檢察署98年度偵緝字第10718號），提起上訴，本院判
決如下：
    主  文
上訴駁回。
    理  由
一、按刑事訴訟法第350條、第361條、第362條、第367條規定，
    不服地方法院之第一審判決而上訴者，須提出上訴書狀，並
    應敘述具體理由，為上訴必備之程式；其所提出之書狀未敘
    述上訴理由，或僅曾以言詞陳述上訴理由者，均應於上訴期
    間屆滿後二十日內補提理由書於第一審法院。惟原審法院對
    上訴書狀有無記載理由，僅應為形式上之審查，認有欠缺，
    且未據上訴人自行補正者，始應定期間先命補正，至於上訴
    理由是否具體，係屬第二審法院審查範圍，不在命補正之列
    （刑事訴訟法第361條之立法意旨參照）。倘上訴人已提出
    上訴理由，但所提非屬具體理由者，應由第二審法院以上訴
    不合法律上之程式，判決駁回之。而所謂具體理由，必係依
    據卷內既有訴訟資料或提出新事證，指摘或表明第一審判決
    有何採證認事、用法或量刑等足以影響判決本旨之不當或違
    法，而構成應予撤銷之具體事由，始克當之；倘僅泛言原判
    決認定事實錯誤、違背法令、量刑失之過重或輕縱，而未依
    上揭意旨指出具體事由，或形式上雖已指出具體事由，然該
    事由縱使屬實，亦不足以認為原判決有何不當或違法者，皆
    難謂係具體理由，俾與第二審上訴制度旨在請求第二審法院
    撤銷、變更第一審不當或違法之判決，以實現個案救濟之立
    法目的相契合，並節制濫行上訴（最高法院97年度台上字第
    892 號裁判意旨參照）。又刑罰之量定，本為法院得依職權
    自由裁量之事項，苟於法定刑度之內，予以量定，且客觀上
    並無明顯濫權之情形者，自不容當事人任憑主觀意見，指摘
    其違法、失當。是原判決倘就如何量定其宣告刑之理由，已
    敘明審酌之因素，被告仍泛詞指摘量刑過重，而未提出證據
    資料，以供審查，自難認為其理由已經明確、具體，足以影
    響判決本旨之不當或違法，而構成應予撤銷或變更之具體事
    由，則所提上訴，即非適法。
二、經查：上訴人即被告甲○○曾於民國90年間，因妨害公務、
    傷害案件，為原審以90年度訴字第126號判決分別處有期徒
    刑3月、3月，並定應執行刑為有期徒刑5月確定，於91年3月
    21日易科罰金執行完畢。仍不知警惕，其對外佯稱「鄭健榮
    」、「鄭先生」、「麥可」、「JOE哥」、「阿森」與朱樹
    永（所犯常業詐欺部分，業經臺灣高等法院高雄分院以97年
    度上訴字第1751號判決處有期徒刑2年確定）、張文鴻（所
    犯常業詐欺部分，業經本院以96年度上更(一)字第506號判處
    有期徒刑2年6月確定）均明知香港人鄧偉明（另經臺灣高雄
    地方法院檢察署檢察官通緝中，對外自稱「相林哥」）及真
    實姓名年籍均不詳之外籍人士「Benson」、「Simon」等人
    在臺灣共組詐欺集團，竟仍與之共同基於常業詐欺取財之犯
    意聯絡，由被告於民國93年間，以「鄭建榮」名義出面承租
    臺北市○○區○○路30號8樓，協助朱樹永等人在該址以利
    基國際光學有限公司（下稱利基公司，僅核予備查，未完成
    公司設立登記）名義對外營業，並擔任該公司之主管即現場
    負責人，除將該公司內部分隔裝潢為10多間密閉、互不通聯
    之辦公室，每間辦公室內設置電腦螢幕1部、電腦、椅子及
    文具用品外，為便於逃避追緝，並在公司內特別設置密室，
    再於報紙刊登廣告，以招聘文職人員、資訊助理、文件處理
    員、資訊彙整員、總機等名目，招攬不知情之人前往應徵，
    如遇有適當可詐騙之對象，即通知錄取，並安排在上開辦公
    室內，任意給以機械性操作之報表製作等工作，再由知悉上
    情之職員林秀麗、陳秋嫻、林茹玉、楊雨凡、李曉惠（對外
    自稱李晶晶）、陳清標、周翠華（前7人所犯常業詐欺部分
    ，業經臺灣高雄地方法院以94年度訴字第3880號判決有罪確
    定）、李良（改名李國祥，所犯幫助常業詐欺部分，業經臺
    灣高雄地方法院以97年度訴緝字第183號判決有期徒刑6月，
    減為有期徒刑3月確定）與上開被告等人共同基於常業詐欺
    取財之犯意聯絡，在利基公司，向如起訴書附表一所示不知
    上情、前來應徵之蔡玲鈴、丁○○、丙○○、乙○○、戊○
    ○等人解說從事槓桿外匯保證金之交易或外幣買賣之操作方
    式，並趁機吹噓加入投資可迅速獲取高額之利潤云云，使其
    等不知有詐，誤認被告等人係針對多種外幣商品下單交易買
    賣，而陸續以交付現金或匯款之方式交付如起訴書附表一所
    示款項予甲○○等詐騙集團所屬成員，被告等人則訛稱將前
    開款項匯至香港開立個人投資帳戶，並交付天達資產管理中
    心契約書，以取信於投資人等。嗣於93年10月27日，為警持
    搜索票前往起訴書如附表二所示利基公司地址執行搜索，並
    扣得如起訴書附表二所示被告等人所有供常業詐欺所用之物
    或詐取所得之物等情。原審依被告於原審審理中之自白、告
    訴人蔡玲鈴、乙○○之指訴、同案被告朱樹永、張文鴻、林
    茹玉、林秀麗、李良、楊雨凡、李曉惠、陳清標、周翠華及
    證人丁○○、丙○○、戊○○、陳亭華、王采薇、林佳春之
    證詞、利基公司預查案件之進度查詢、扣案如起訴書附表二
    所示之物、通訊監察譯文、指認照片、本院被告前案紀錄表
    ，認定被告係共同犯常業詐欺取財罪，累犯，並審酌刑法第
    57 條各情狀，量處被告有期徒刑2年，並為相關沒收之宣告
    。並說明被告與已判決確定之朱樹永、林秀麗、陳秋嫻、林
    茹玉、楊雨凡、李曉惠、陳清標、周翠華、李良、張文鴻、
    與鄧偉明、「Benson」、「Simon」等人間，就上述犯行，
    互有犯意聯絡及行為之分擔，為共同正犯。被告不服原判決
    ，於99年4月21日提起上訴，其上訴意旨僅泛稱：伊係受僱
    於另案被告朱樹永，並無獲取高額金錢，且態度良好，自承
    犯行，現從事餐廳廚師之工作，職業亦屬正當，爰請審酌上
    情，准予輕刑之諭知云云。惟查，原審已詳敘所憑證據與認
    定之理由，並審酌上訴人不思從事正當工作，利用一般人不
    諳期貨交易，假藉所謂外幣保證金交易遂行詐欺，被害人數
    眾多，詐得款項高額金錢，迄今仍未與被害人達成和解，賠
    償被害人損失，所犯情節非輕，並已審酌被告其犯後坦承犯
    行，態度尚可等一切情狀，予以綜合考量後，科刑如前所述
    。原審法院就刑罰裁量職權之行使，既未逾越法定刑度，亦
    未濫用自由裁量之權限，與其他共犯朱樹永等人相較，對被
    告科刑之刑度亦屬妥適，核無不當或違法之情形。且量刑輕
    重及應否宣告緩刑，均屬事實審法院得依職權自由裁量之事
    項，上訴人不得任意指摘為違法（最高法院71年度台上字第
    1399號裁判意旨參照）。是上訴人提起本件上訴，並未依卷
    內既有訴訟資料或提出新事證，指摘或表明原判決有何採證
    認事、用法或量刑等足以影響判決本旨之不當或違法，構成
    應撤銷之具體事由，難認已提出具體之上訴理由，揆諸上開
    規定，其上訴顯屬違背法律上之程式，應予駁回，並不經言
    詞辯論為之。
據上論斷，應依刑事訴訟法第367條前段、第372條，判決如主文
。
中    華    民    國    99    年    5     月    26    日
                  刑事第七庭  審判長法  官   宋明蒼
                                    法  官   楊智勝
                                    法  官   游紅桃
以上正本證明與原本無異。
如不服本判決，應於收受送達後10日內向本院提出上訴書狀，其
未敘述上訴之理由者並得於提起上訴後10日內向本院補提理由書
（均須按他造當事人之人數附繕本）「切勿逕送上級法院」。
                                    書記官   戴伯勳
中    華    民    國    99    年    5     月    26    日

司法院資訊處製作；財團法人民間司法改革基金會備份。
